【裁判字號】    97,交聲,1938
【裁判日期】    971218
【裁判案由】    聲明異議
【裁判全文】
臺灣高雄地方法院交通事件裁定        97年度交聲字第1938號
原處分機關  交通部公路總局高雄區監理所
異  議  人
即受處分人  甲○○
上列異議人即受處分人因違反道路交通管理處罰條例案件，對於
交通部公路總局高雄區監理所民國97年8 月18日所為之處分（原
處分：高監自裁字裁80-U00000000號），聲明異議，本院裁定如
下：
    主  文
原處分撤銷。
甲○○汽車駕駛人，駕車在鐵路平交道，遮斷器開始放下，警鈴
已響、閃光號誌已顯示，仍強行闖越，處罰鍰新臺幣玖仟元、記
違規點數參點，並施以道安講習。
    理  由
一、原處分意旨略以：異議人即受處分人甲○○（下略稱異議人
    ）於民國97年5 月30日上午10時50分許，駕駛車牌號碼D5-6
    872 號自用小客貨車，行經台南縣仁德鄉○○路○○道，因
    「警鈴已響閃光號誌已顯示，闖平交道」，經科學儀器拍照
    並由警逕行舉發，爰依道路交通管理處罰條例第54條第1款
    規定，裁處異議人罰鍰新臺幣9000元並施以道安講習。
二、異議意旨略以：異議人於97年5 月30日駕駛D5-6872 號自用
    小客貨車，行至台南縣仁德鄉○○路○○道停等紅燈，在管
    制燈號轉為綠燈時起步行駛。異議人聽聞平交道號誌鈴響，
    擔心未能充分警示後方來車及換倒車檔後無法即時退回停止
    線後方，遂未選擇倒車退回停止線之作法，只好迅速通過平
    交道，爰依法聲明異議，請求撤銷原處分云云。
三、按汽車駕駛人，駕車在鐵路平交道，遮斷器開始放下，或警
    鈴已響、閃光號誌已顯示，仍強行闖越者，處6000 元以上1
    萬2000元以下罰鍰，並記違規點數3 點，道路交通管理處罰
    條例第54條第1 項第1 款、第63條第1 項第3 款定有明文。
    次按汽車行駛中，駕駛人看到鐵路平交道標誌或標線後，應
    即將速度減低至時速15公里以下，接近平交道時，該鐵路平
    交道設有遮斷器者，如遮斷器已開始放下，應即暫停；該鐵
    路平交道設有警鈴及閃光號誌者，警鈴已響，閃光號誌已顯
    示，駕駛人應暫停俟火車通過後，看、聽鐵路兩方確無火車
    駛來，始得通過，道路交通安全規則第104 條第1 項本文、
    第2 款亦有明文。又汽車駕駛人之行為，經以科學儀器取得
    證據資料證明其行為違規者，得逕行舉發；逕行舉發，應記
    明車輛牌照號碼、車型等可資辨明之資料，以汽車所有人為
    被通知人製單舉發；而受舉發違反道路交通管理事件之受處
    罰人，認為受舉發之違規行為應歸責他人者，應於舉發違反
    道路交通管理事件通知單應到案日期前，檢附相關證據及應
    歸責人相關證明文件，向處罰機關告知應歸責人，處罰機關
    應即另行通知應歸責人到案依法處理，逾期未依規定辦理者
    ，仍依本條例各該違反條款規定處罰，同條例第7 條之2 第
    1 項第7 款、第4 項、第85條第1 項亦規定甚明。
四、經查：
  (一)本件事發地點裝置之微電腦自動照相機功能運作正常，於平
    交道警鈴響起、閃光號誌已顯示6 至8 秒、遮斷器啟動後開
    始拍攝違規車輛乙情，有內政部警政署鐵路警察局第三警務
    段97年7 月24日鐵三警行字第0970002825號函在卷可憑。又
    依卷附採證照片2 張顯示，異議人所駕駛之自小客貨車係在
    閃光號誌已顯示8.4 秒時拍攝第1 張，閃光號誌已顯示10.7
    秒時拍攝第2 張，堪認異議人駕駛上開車輛於閃光號誌顯示
    8.4秒後，仍闖越平交道，其違規之事實，至為明確。
  (二)異議人雖辯稱，平交道前號誌燈號為綠燈時即起步，車身已
    進入網狀線區域內，在聽到平交道號誌鈴響時，只好迅速離
    開云云。惟查，依卷附微電腦自動拍照之第1 張照片顯示，
    異議人所駕駛之自小客貨車車身在黃網區○○○○道尚有一
    段距離，而斯時閃光號誌已持續顯示8.4 秒，故事實上，在
    第1 張照片拍攝之前，異議人即應暫停行駛等候火車通過。
    抑且，異議人既有8.4 秒之反應時間可及時停車，自無異議
    人所指稱突然聽到平交道號誌鈴響，只好迅速離去之突發情
    形，此觀之第1 張照片顯示，異議人同向併排之機車與對向
    車道之機車均已依規定暫停行駛一情益明。是異議人前揭所
    辯，自非可採。
五、綜上所述，本件異議人駕車強行闖越鐵路平交道之違規事實
    ，已臻明確。原處分機關依道路交通管理處罰條例第54條第
    1 款規定裁處罰鍰9,000 元並施以道安講習，核屬有據。惟
    異議人之上開違規行為，除須依原條款處罰鍰外，並應依同
    條例第63條第1 項第3 款之規定，記違規點數3 點，詎原處
    分機關漏未記點，顯有未洽。異議人提起本件聲請，雖無理
    由，惟原處分機關所為之裁決處分既有上揭違失，爰將原處
    分撤銷之，並依道路交通管理處罰條例第54條第1 款、第63
    條第1 項第3 款、第24條第1 項第4 款規定，自為裁定如主
    文第2 項所示，以期適法。
五、道路交通案件處理辦法第20條，道路交通管理處罰條例第54
    條第1 款、第63條第1 項第3 款、第24條第1 項第4 款，裁
    定如主文。
中    華    民    國    97    年    12    月    18    日
                     交通法庭    法  官    王  琁
以上正本證明與原本無異。
如不服本裁定，應於收受送達後5 日內向本院提出抗告狀。
中    華    民    國    97    年    12    月    18    日
                                 書記官    黃國忠


司法院資訊處製作；財團法人民間司法改革基金會備份。
